【裁判字號】    91,訴,724
【裁判日期】    920314
【裁判案由】    貪污等
【裁判全文】
臺灣臺北地方法院刑事判決                          九十一年度訴字第七二四號
    公  訴  人  臺灣臺北地方法院檢察署檢察官
    被      告  丁○○
    選任辯護人  簡維能律師
                陳美華律師
右列被告因貪污等案件，經檢察官提起公訴（九十一年度偵字第二二七七號、六五一
二號），本院判決如左：
    主  文
丁○○連續依據法令從事公務之人員，侵占職務上持有非公用私有財物，處有期徒刑
伍年肆月，褫奪公權伍年。所得財物新台幣貳拾貳萬元應予追繳，其中新台幣拾萬元
發還予被害人李保良，餘新台幣拾貳萬元應發還予被害人陳姿伶，如全部或一部無法
追繳時，以其財產抵償之。又附表一編號二所示支票背面偽造之「沈琦」署押沒收。
    事  實
一、丁○○係法務部調查局臺北市調查處（下稱臺北市調處）調查員，負責各項犯罪
    案件之調查業務，為依據法令從事公務之人員，竟基於意圖為自己不法所有之概
    括犯意，假借職務上之機會，連續於其臺北市○○路○段一七六號台北市調查處
    辦公室內，竊取其同事偵辦刑案扣押物或同事私人物品，詳情分述如下：
    (一)丁○○在其任職之臺北市調處中正站辦公室內，利用其座位與同事林啟崇緊
        鄰之機會，連續於附表一所示時間竊取林啟崇所偵辦「陳瑞源虛設秦鑫貿易
        有限公司詐欺案（下稱陳瑞源案）」扣案之支票三張，得手後將上開三紙支
        票存入其帳戶內，其中附表一編號二支票丁○○在其背面偽造「沈琦」簽名
        ，於存入時向銀行承辦人員提示而行使之，足以生損害於沈琦及銀行帳冊管
        理之正確性，除附表一編號二之五萬元支票兌現用以支付其貸款外，其餘二
        張均未兌現遭退票，現下落不明（竊取之支票、時間、方式詳如附表一所示
        ）。
    (二)八十六年十至十二月間某日，丁○○在其任職之臺北市調處中正站辦公室內
        ，利用其座位與同事甲○○緊鄰之機會，竊取甲○○所偵辦之「羅文孝設立
        皓普國際貿易有限公司（下稱皓普公司）詐欺案」扣案之皓普公司第一商業
        銀行南門分行帳號00000000000號存摺一本，得手後於九十年間
        調職至臺北市調處松山站時，將前揭竊得之存摺置於其任職之臺北市調處松
        山站辦公室內。
    (三)八十八至八十九年間，丁○○分別先後在其任職之臺北市調處五樓五○七室
        保防科辦公室內，連續多次竊取其同事陳方韡於八十五年十月間偵辦「八里
        污水廠興建工程弊案」所查扣保管、置於該處之伍英世所有傅狷夫山水圖一
        件、傅狷夫蒼松圖四件、冰種玉雕一件、古青銅二個、五路財神銅器二件、
        古董銅佛一個、象牙雕件四個、銅器二件、雕扇一件及空物件箱一個，得手
        後陸續將前揭竊得物品藏匿於其臺北縣永和市○○路二四二號之七、十四樓
        住處。
    (四)八十九年九月中旬某日及同年月二十一日，丁○○趁前後兩次在台北市調處
        值班時，趁夜間無人辦公之際，至三樓工友室取得吳莉貞副處長辦公室之鑰
        匙後，進入吳莉貞辦公室內，竊取吳莉貞所有而置於辦公桌內及置物鐵櫃內
        之建國八十年紀念幣三枚、捷運木柵線通車紀念幣二枚、日幣四紙（合計四
        萬元）及雞血石印章二件，得手後將前揭竊得物品藏匿於其臺北縣永和市○
        ○路二四二號之七、十四樓住處。
二、丁○○於八十六年一月二十四日偵辦「魏國勇經營地下錢莊重利案（下稱魏國勇
    案）」，搜索魏國勇營業處所，扣得魏國勇之客戶所抵押如附表二、三所示支票
    ，上開物品均為丁○○所持有保管之非公用私有財物，詎丁○○竟基於意圖為自
    己不法所有之概括犯意，先於附表二所示之時間在其位於臺北市調處中正站辦公
    室內，將附表二所示經扣押惟尚未發還予被害人之支票於扣押物中拆取後侵占入
    己，並以聯行存款方式存入其帳戶中，其中附表二編號一、二所示支票跳票，經
    丁○○領回塗改支票上之提示帳戶後混入扣押物中，而附表二編號三所示支票兌
    現並由丁○○於同年月三十一日以金融卡領取侵占款項，惟丁○○於提款後發覺
    不妥，自動於同日在台北市調處通知被害人盧明夫、江文通領回。又於附表三所
    示時間在其位於台北市調處中正站辦公室內，將附表三所示經扣押惟尚未發還予
    被害人之支票於扣押物中拆取後侵占入己，並利用其所保管之張春長臺北銀行福
    港分行帳號六五二三─六號帳戶存摺、金融卡，未經張春長同意於同日以其名義
    填寫存摺類存款存入憑條向銀行承辦人員行使之，而將附表三所示支票存入張春
    長前開帳戶中並兌現，足以生損害於張春長及金融機關帳冊管理之正確性，惟丁
    ○○以張春長之金融卡提領後因密碼錯誤而無法領取，其所侵占之該筆款項仍在
    張春長前開帳戶中（犯罪之時間、情節詳如附表三所示），是以丁○○尚有侵占
    款項二十二萬元待追繳。
三、因丁○○所保管之附表二編號三及附表三所示三張支票遭提示兌現而由原發票銀
    行保存，丁○○為掩飾其侵占犯行，竟基於與前述相同之竊盜犯意，於存入上開
    支票之八十六年一月二十九日後至其同年三月間移送魏國勇案前某日，假借職務
    上之機會竊取林啟崇偵辦陳瑞源案扣案之附表四所示支票三張，得手後混入其上
    開保管之魏國勇案扣押物中冒充已遭其侵占而兌現之前揭三張支票（竊取之支票
    、時間詳如附表四所示）。
四、嗣於九十一年一月二十四日，經警持搜索票在丁○○位於台北市調處辦公室內、
    台北縣永和市○○路二四二號之七、十四樓扣得前揭犯罪事實攔一（二）、（三
    ）、（四）所示之物，始知上情。
五、案經法務部調查局北部地區機動工作組報請臺灣臺北地方法院檢察署檢察官偵查
    起訴。
    理  由
一、犯罪事實一（一）部分：被告於右揭時地連續趁機竊取附表一林啟崇偵辦案件所
    保管之三萬元、五萬元、二萬元支票各一張，在附表一編號（二）支票背面偽造
    「沈琦」簽名行使，分別存入其帳戶後，僅有附表一編號（二）五萬元支票兌現
    ，其餘均遭退票之事實，業據被告坦承不諱，核與證人林啟崇證述情節相符（見
    調查局九十一年二月二十日、三月六日訊問筆錄），並有彰化銀行支票存款開戶
    申請書、退票紀錄卡、代收票據明細表、台北銀行九十一年二月二十五日北銀嘉
    興出字第九一六ＯＯ四四四ＯＯ號函、存摺類存款存入憑條、附表一編號（二）
    支票影本、世華聯合商業銀行八十六年一月二十八日活期（儲蓄）存款存入憑條
    各一紙附卷可參，被告出於任意性之自白與事實相符，應堪採信，其犯行堪以認
    定。
二、犯罪事實一（二）部分：訊據被告固不否認上開甲○○所保管皓普公司帳號00
    000000000號存摺一本在其臺北市調處松山站辦公室內查獲之事實，惟
    矢口否認有何竊盜之犯行，辯稱：其任職於台北市調處中正站時，座位常因同事
    調職自行搬動而未固定於一處，致其座位與甲○○座位曾多次相鄰或在前後之間
    ，八十六年底上開辦公室重新裝修，各調查員之物品及經辦案件之查扣物、案卷
    均曾搬動，上開存摺是否係搬動時未放置妥當致與其物品混在一起，而於調職至
    松山站時一同將上開存摺移置於新調任處所，實不得而知，其並無竊取該存摺之
    犯意云云，惟查，證人甲○○證稱：其偵辦皓普公司詐欺案結案移送地檢署後，
    將上開存摺放在其個人的文書鐵櫃中，後來通知當事人來領回時曾拿出來放在個
    人的抽屜裡或桌子上，因為通知好幾次當事人都沒來領，就一直放在抽屜裡，直
    到發生這件事才知道存摺遺失，又其均將所保管之證物放在自已的抽屜、文書櫃
    或辦公桌中，不會放在位子旁走道上，而被告辦公室座位在其左後方，八十六年
    底辦公室雖有改裝，但其辦公桌及鐵櫃並未更換過，被告亦未曾坐過其之前的座
    位等語（見本院九十一年八月三十日訊問筆錄），上開存摺既均置於甲○○之鐵
    櫃或抽屜中，於辦公室裝修時甲○○之辦公桌亦未曾改變，則該存摺實無與被告
    物品混合一起之機會，況被告原任職於台北市調處中正站，嗣後調往其他單位，
    若如被告所辯上開存摺係不小心混入其物品中，則於整理個人物品搬離原辦公室
    時，自會發現上開不屬於其所有之物並歸還，豈有一併移置於新任辦公室之可能
    ？足見被告上開置辯顯係卸責之詞委無足採，其竊取上開存摺之犯行應堪認定。
    至被告另辯稱上開存摺內尚有十一萬二千一百四十八元，若其有竊取該存摺之故
    意，自會予以盜領云云，然行為人竊取財物後是否立即實現或使用該財物之利益
    ，往往因財物之性質或行為人另有考量而異，不因行為人未實現該財物之利益而
    認其無不法所有意圖，是尚難以被告竊取存摺後未盜領存摺內之存款，而為有利
    被告之認定。
三、犯罪事實一（三）、（四）部分：訊據被告固坦承於右揭時地竊取犯罪事實一（
    三）、（四）所示之物，惟辯稱：其乃因連續四年遭吳莉貞考績提報乙等造成心
    理不平衡，為報復吳莉貞才會竊取其財物，然均未變賣；又刑事訴訟法第一百五
    十二條所謂「發現另案應扣押之物」，係指「意外的（偶然的）發現（物）」而
    言，若係「聲東擊西」的另案扣押，本來就是以另案應扣押之物為目的，即不符
    合上開要件而不得予以扣押，本件搜索聲請書所載理由及搜索票記載應扣押之物
    均僅限於被告涉嫌侵占魏國勇案觸犯貪污罪嫌之證物，然實施搜索之人員乙○○
    、丙○○在搜索前即已打算要去搜索伍澤元案及吳莉貞之失竊物，顯然係以搜索
    貪污案為晃子而兼為搜索上開證物，故此部份之搜索扣押所扣得之物並無證據能
    力，自不得採為不利被告之證據云云，惟查：
    （一）證人丙○○雖證稱：其任職於調查局本部洗錢防制中心，係當時伍澤元案
          件之承辦股長，故受北機組副主任卓立達通知去支援搜索，以辨識伍澤元
          案遺失之證物，勤前會議時即已看過清單得知欲搜索的失竊物，到現場時
          也的確扣到該失竊物等語（見本院九十一年十月二十五日訊問筆錄），證
          人吳熙中雖證稱：吳莉貞辦公室有物品失竊，經了解後認為被告涉嫌重大
          ，因此本件雖主要在搜索魏國勇案及伍澤元案證物，但行前會議開完後，
          其有私下告訴同仁若有發現吳莉貞的失竊物也要一併扣押等語（見本院九
          十一年十月二十五日訊問筆錄）。然按刑事訴訟法第一百五十二條規定：
          「實施搜索或扣押時，發見另案應扣押之物，亦得扣押之，分別送交該管
          法院或檢察官」，足見搜索之目的在於發現應扣押之物，若有所發現，無
          論是搜索票所記載之物、未記載之本案應扣押之物或另案應扣押之物，均
          得依法扣押之（最高法院九十一年度判字第八三三號判決參照），申言之
          ，只要於合法的搜索、拘提行為中，發現應扣押之物，且有相當理由相信
          所扣押之物係證據為必要，雖不在上開搜索票記載之扣押物內，亦得扣押
          之。本件搜索係經法官簽發搜索票始進行搜索，且搜索票所載應搜索處所
          為台北縣永和市○○路二四二號之七、十四樓，應扣押之物為「帳冊、存
          摺（本人或他人）、印鑑、金融卡（本人或他人），或其他足以佐證貪污
          犯行之相關證據」，有搜索票影本附卷可查（見九十一年度警聲搜字第一
          三六號卷第八頁），在搜索票要求應詳盡記載搜索之處所、對象及欲扣押
          之物情形下，得搜索之範圍已受到嚴格之限制，被告憲法上權利亦已受到
          保障，則司法警察於搜索被告之上開處所時，發現有屬他案之犯罪證據而
          依前揭規定予以扣押，因此時司法警察本得憑搜索票進入被告處所，是其
          另案扣押對被告之權利並無侵害可言。若謂另案應扣押之標的須限於「意
          外的（偶然的）發現（物）」，則在司法警察執行搜索時，若發現其他更
          重大案件之犯罪證物，僅因司法警察於實施搜索前心理已預期打算搜索該
          證物而不得扣押，不僅對被告之保障不會更周到，且給予被告湮滅該重大
          犯罪證物之機會，實有違比例原則；況且是否為「意外發現」純粹繫於執
          行搜索人之主觀因素，惟主觀因素不僅難以證明，亦無客觀標準，且主觀
          上有所預期則不能扣押，主觀上無預期才能扣押，然兩者均為「無令狀搜
          索」，對被告所產生之影響並無不同，是否須加上「意外發現」之要件為
          此種無實質效益之區別，不無疑問。是以本院認在合法搜索扣押時發現另
          案應扣押之物，即符合刑事訴訟法第一百五十二條另案扣押之要件，無須
          考慮搜索人主觀上是否有預期而有所不同，承上所述，故本件之扣押並無
          違法之處，被告辯稱警察違法搜索所扣押之物，不得做為判決之依據云云
          ，自屬無據。
    （二）再者，右揭犯罪事實亦據證人陳方韡、吳莉貞證述失竊情節屬實（見調查
          局九十一年三月五日訊問筆錄、九十一年偵字第二二七七號卷第六十二至
          第六十四頁），復有台北市處偵辦八里污水場工程弊案尚未發還搜索扣押
          物清查一覽表、失竊物照片十三紙附卷可稽，及前揭於被告家中取出之失
          竊物品扣案可佐（已發還予被害人），被告出於任意性之自白與事實相符
          應堪採信，其竊盜犯行堪以認定。至被告雖辯稱其係為報復吳莉貞才竊取
          其財物，所竊得之物均在其住所並未變賣云云，然此僅為被告犯罪之動機
          ，並無礙於被告竊盜犯行之成立。
四、犯罪事實二部分：訊據被告固坦承於右揭時地連續兩次將其所持有保管非公用之
    支票分別存入其帳戶及張春長帳戶，未經張春長同意以其名義填寫存摺類存款存
    入憑條向銀行承辦人員行使，其中兌現之十萬元歸還予盧明夫、江文通，另在張
    春長帳戶中兌現之二十二萬元票款因密碼錯誤迄今未領取等情，惟矢口否認有何
    貪污治罪條例之侵占職務上持有非公用財物犯行，辯稱：其偵辦魏國勇地下錢莊
    案，依據搜索所獲之借款人名冊尋找被害人出面接受訪談，然該案之受害人恐因
    此受不利益均不願出面指認，其在受害人調查筆錄不足三份無法陳報上級之情形
    下，為求辦案績效，臨時起意認為若通知被害人領回其票款，應能促使被害人出
    面，以利筆錄之製作，因此在未陳報主管核准情形下，才將該案所查扣被害人質
    押於魏國勇處之附表二所示支票存入自己帳戶中，惟其存入自己帳戶後立即發現
    此作法有不妥處，為免瓜田李下引起不必要誤會，乃於次日（即二十九日）將附
    表三所示支票存入魏國勇所使用之人頭「張春長」帳戶中，而第一次存入帳戶之
    支票其中面額十萬元支票於三十日兌現，即於當日通知被害人江文通於翌日前來
    製作筆錄，將十萬元領出歸還予江文通及票載發票人盧明夫，顯見其並無侵占之
    故意云云，惟查：
    （一）被告連續兩次將其所持有保管非公用之附表二、三所示支票，偽造張春長
          存款單分別存入其自己及張春長帳戶中，其中附表二編號一、二所示支票
          跳票，經被告領回塗改支票上之提示帳戶後混入扣押物中，附表二編號三
          、附表三所示支票均兌現，被告並將附表二編號三所兌現之十萬元款項領
          出後歸還予江文通、盧明夫等情，除經被告坦認不諱外，並有附表二、附
          表三支票影本各一紙、世華銀行八十六年一月二十八日活期存款存入憑條
          、同年一月二十九日取回退票單、世華銀行存款明細分戶帳表、盧明夫、
          江文通具領書、張春長臺北銀行福港分行帳號六五二三─六號帳戶存款明
          細表、台北銀行八十六年一月二十九日存摺類存款存入憑條影本、陳兩枝
          台北國際商業銀行客戶歷史資料查詢明細表、李保良帳戶明細資料表各一
          紙附卷可參，核與證人陳姿伶、李保良、盧明夫證述情節相符（見調查局
          九十一年一月十八日、二十八日、三十日訊問筆錄）。
    （二）被告雖辯稱係為辦案需要始為提示票據之行為，然被告自八十一年起即於
          調查局任職，為偵辦刑事案件多年之調查員，且被告亦坦認：「按照一般
          規定，扣押物的東西是不可以私用」（見九十一年度偵字第二二七七號卷
          第五頁），足見其對於案件偵辦之流程應知之甚詳，尤其是偵辦案件所保
          管之財物，更應小心處理扣押發還事宜，若為辦案需要而為違反內規之行
          為，理應先報告其直屬長官經核准後再為之，豈有使用違反常態之偵辦方
          式辦案、復未先報告長官、冒著遭質疑之危險以達辦案目的之理？況被告
          所扣押保管者為有價證券，若真欲引誘被害人出面製作筆錄，僅需將該有
          價證券發還予被害人，即可達到相同之目的，何須先將該有價證券提示、
          使被害人將票款存入帳戶兌現後，再由被告領出來還給被害人，豈非畫蛇
          添足？參以被告若確實無侵占意圖，在通知被害人製作筆錄後即可將此情
          形陳報長官或記明於移送書中，何須另竊取林啟崇所保管之三張支票混入
  其扣押物中再移送該案、以掩飾扣押物遭其侵占之犯行？又何須另以張春
          長帳戶提示票據以掩飾其本人提示之事實？綜上，在在彰顯被告唯恐其侵
          占犯行遭人知悉，而以他人帳戶存入、事後再以其他支票混入扣案物中以
          避免遭人懷疑，其心可議，益見其侵占之犯行甚明。至被告事後將所侵占
          兌現之款項歸還予被害人，此乃其對於犯罪後所得財物之處分行為，並無
          礙於侵占犯行之成立。
五、犯罪事實三部分：右揭竊盜犯罪事實，業據被告坦承不諱，核與證人林啟崇證述
    情節相符（見調查局九十一年三月六日訊問筆錄），被告出於任意性之自白與事
    實相符，應堪採信，本件事證明確，被告竊盜犯行堪以認定。
六、論罪科刑：被告於右揭犯罪事實欄一、三竊取他人所有或他人所保管之財物行為
    ，係犯刑法第三百二十條第一項之竊盜罪，其所犯竊盜罪係假借公務員職務上之
    機會犯之，應依刑法第一百三十四條前段規定加重其刑。公訴人雖認被告於前揭
    犯罪事實欄一（四）所示犯行係犯刑法第三百二十一條第一項第一款之夜間侵入
    住宅竊盜罪，惟該條項加重處罰目的主要在保護居家安寧，本件證人丙○○證稱
    ：基隆路二段一七六號台北市調處共有七樓，除了六樓宿舍有人居住外，其餘均
    是辦公室，員工經一樓外院門禁管制後即可進入到各樓層，包括六樓宿舍，惟欲
    進到宿舍房間則須有該房間鑰匙始可進入，吳莉貞辦公室在三樓，市調處規定下
    班後辦公室都要上鎖，如果同仁下班後要回來辦公，可至值日室登記領取鑰匙（
    見本院九十一年十月二十五日訊問筆錄），足見三樓吳莉貞辦公室並非住宅或有
    人居住之建築物，被告進入三樓辦公室竊盜並不符合夜間侵入住宅竊盜之要件，
    且被告係出於值班原因進入該建築物中，亦不符合「侵入」之要件，公訴人所指
    容有誤會，惟其基本社會事實同一，應由本院變更起訴法條後予以審理；又按支
    票上之背書，係發票後之另一票據行為，被告在附表一編號三所示支票背面偽造
    「沈琦」署押為背書並向銀行承辦人員行使，足以生損害於「沈琦」及銀行管理
    帳冊之正確性，又存款存入憑條中「戶名欄」僅代表存款帳戶之識別，並無本人
    簽名之意思，然該存款存入憑條有表示將存款金額存入某帳號之意思，自屬私文
    書，被告未經張春長同意以其名義偽造存款存入憑條後向銀行承辦人員行使，足
以生損害於張春長銀行帳冊管理之正確性，核其所為係犯刑法第二百十六條、第
    二百十條之行使偽造私文書罪，其偽造「沈琦」署押之行為為偽造私文書之部分
    行為，二次偽造私文書之行為為行使偽造私文書之行為所吸收，均不另論罪；又
    被告身為台北市調處調查員，為貪污治罪條例第二條前段所指依據法令從事公務
    之人員，竟將職務上所持有之非公用財物侵占入己，核其所為係犯貪污治罪條例
    第六條第一項第三款之侵占職務上持有非公用財物罪，按被告於行為後，貪污治
    罪條例業於九十年十一月七日修正公布，該條例第六條第一項第三款之規定，因
    未修正，仍應適用修正後新法之規定。其先後多次公務員假借職務上機會竊盜、
    行使偽造私文書、貪污犯行，均時間緊接，觸犯構成要件相同之罪名，顯係基於
    概括犯意為之，均應依連續犯規定以一罪論並加重其刑，其利用職務上機會加重
    竊盜罪部分應遞予加重之。公訴人雖認被告於犯罪事實三竊取林啟崇所保管之支
    票三紙犯行係另行起意，然被告供稱其於八十六年一月間與林啟崇是同事，座位
    也靠的很近，所以竊取上開支票來充抵魏國勇案扣押物等語（見九十一年度偵字
    第二二七七號卷第十二頁），且其該次犯行與犯罪事實欄一（一）所示竊盜之手
    法、標的、時間均相近，顯係基於概括犯意為之，公訴人認係另行起意容有誤會
    ，應由本院更正後予以審理。又其所犯上開三罪間，有方法結果之牽連關係，應
    從一重貪污治罪條例第六條第一項第三款連續侵占職務上持有之非公用財物罪論
    處。公訴人雖未就被告偽造沈琦背書後行使支票之行為、及被告行使偽造張春長
    存款存入憑條之行為提起公訴，然此部份與本院前揭論罪科刑部分有方法結果之
    牽連關係已如前述，本院自應一併予以審理。被告於偵查中雖坦承提示支票之犯
    行，然均矢口否認有何侵占之犯意，尚難認對貪污之犯行為自白，又其所兌現領
    取之款項已超過五萬元，縱事後歸還予被害人，亦不符合貪污治罪條例第十二條
    第一項情節輕微之要件，均無從依該法第八條第二項、第十二條第一項規定減輕
    其刑。爰審酌被告雖無前科、然其不知奉公守法、廉潔以持、反而一再利用職務
    之便竊取同事所保管之證物、並不遵守法定流程擅自侵占職務上所保管之支票、
    嚴重敗壞公務員風氣、惟所侵占之金額非鉅、且其中十萬元已主動歸還予被害人
    等一切情狀，量處如主文所示之刑，並依貪污治罪條例第十七條之規定，宣告褫
    奪公權五年，以示懲儆。至被告所侵占附表二、三所示支票，其中附表二編號（
    一）、（二）因未兌現已由被告歸還於扣押物中、附表二編號（三）兌現之十萬
    元款項已由被告歸還予被害人，毋庸再依貪污治罪條例第十條第一項之規定諭知
    發還被害人，惟附表三所示款項已兌現，雖被告並未領取，然此乃被告與該帳戶
    所有人間民事請求問題，仍無礙於該款項已因被告侵占行為而歸其所有之事實，
    又該支票之原持有人分別為李保良、陳姿伶，且該扣案支票原應在魏國勇案中發
    還予上開被害人，是應依貪污治罪條例第十條第一項規定予以追繳之，並將其中
    十萬元發還予被害人李保良、其中十二萬元發還予陳姿伶，如全部或一部無法追
    繳時，以其財產抵償之。又附表一編號二所示被告所偽造之「沈琦」署押，應依
    刑法第二百十九條規定沒收，而存款存入憑條上「戶名欄」並非表示簽名之意已
    如前述，是被告雖未得張春長同意在戶名欄上偽簽張春長三字，仍無從為沒收之
    諭知，又該私文書已交付予銀行非屬被告所有，亦毋庸為沒收之諭知，附此敘明
    。
七、至公訴意旨另以：被告於八十九年九月中旬某日及同年月二十一日，利用職務上
    之機會在台北市調處竊取吳莉貞所有水晶項鍊一條，因認被告涉有刑法第三百二
    十條、第一百六十四條公務員利用職務上機會竊盜犯嫌；又其侵占職務上所保管
    之張春長存摺簿、金融卡、印章，因認其涉有貪污治罪條例第六條第一項第三款
    罪嫌等語，惟查：
    （一）被告竊取吳莉貞水晶項鍊部分，除經被告自白外（見九十一年度偵字第二
          二七七號卷第九十七頁、第九十八頁），證人吳莉貞並未證述上開物品失
          竊情節（見上開偵查卷第六十二頁至第六十四頁），且該失竊物亦未在被
          告處所發現，是並無其他補強證據足以佐證被告之自白，自難認其有竊取
          該水晶項鍊之犯行。
    （二）被告雖持張春長之存摺、金融卡提示支票領取票款，且亦自承存摺因數度
          搬遷辦公室已遺失，而金融卡亦在被告辦公室內查獲，然被告供稱並未持
          有張春長之印章，於提領款項中亦未使用該印章，並無證據證明被告有侵
          占印章之行為；又被告使用張春長之存摺、金融卡僅係作為其掩飾侵占支
          票之犯行，無法領取款項後即未再使用，顯見被告並無侵占該存摺、金融
          卡之主觀犯意，又金融卡雖在被告辦公室查獲，然被告本有保管該金融卡
          之義務，自難以此作為不利被告之認定。
    綜上所述，本件不能證明被告有竊取吳莉貞水晶項鍊、侵占張春長存摺、印章、
    金融卡之犯行，惟公訴人認此部份若構成犯罪，分別與前揭論罪科刑之竊盜罪、
    貪污罪間有連續犯裁判上一罪關係，爰不另為無罪之諭知。至被告辯稱其於九十
    一年三月二十八日始遭免職，因此台北市調處於九十一年一月二十七日未有搜索
    票至其辦公室所查獲之張春長印章係屬違法搜索，無證據能力，惟本院認被告侵
    占張春長印章部分不構成犯罪已如前述，該部分之搜索扣押是否有證據能力即無
    庸討論，附此敘明。
據上論斷，應依刑事訴訟法第二百九十九條第一項前段，貪污治罪條例第六條第一項
第三款、第二條前段、第十條第一項、第十七條，刑法第十一條前段、第二條第一項
前段、第五十六條、第三百二十條第一項、第一百三十四條、第二百十六條、第二百
十條、第二百十九條、第五十五條，罰金罰鍰提高標準條例第一條前段，判決如主文
。
本案經檢察官呂朝章到庭執行職務
中    華    民    國      九十二      年      三    月      十四      日
                                      臺灣臺北地方法院刑事第二庭
                                          法  官  蔡  如  琪
右正本證明與原本無異
如不服本判決，應於判決送達後十日內，向本院提出上訴狀。
                                          書記官  黃  鈴  容
中    華    民    國      九十二      年      三    月      十七      日
附錄法條：
附表一
┌──┬────────┬───┬────┬───────────────
│編號│票  據  號  碼  │面  額│竊盜日期│ 存  入  時  間  與  方  式
├──┼────────┼───┼────┼───────────────
│一  │華南銀行西園分行│三萬元│八十六年│八十六年一月十一日以聯行存款方
│    │0000000號│      │一月十日│式存入被告台北銀行承德分行3062
│    │                │      │        │0000000-0帳戶
│    │                │      │        │未兌現，今下落不明
├──┼────────┼───┼────┼───────────────
│二  │彰化銀行雙園分行│五萬元│同上    │八十六年一月十一日在票據背面偽
│    │ＭＡ一四九四一六│      │        │造「沈琦」簽名後存入被告台北銀
│    │二號            │      │        │行承德分行00000000000-0 帳戶行
│    │                │      │        │使兌現，用以繳交其台北銀行承德
│    │                │      │        │分行貸款
│    │                │    │        │
│    │                │      │        │
├──┼────────┼───┼────┼───────────────
│三  │彰化銀行雙園分行│二萬元│八十六年│八十六年一月二十八日存入被告世
│    │ＭＡ一四九四一六│      │一月十日│華銀行忠孝分行00000000000 號帳
│    │六號            │      │至同月二│戶
│    │                │      │十八日某│未兌現，今下落不明
│    │                │      │日      │
└──┴────────┴───┴────┴───────────────
附表二
┌──┬────────┬───┬────┬───────────────
│編號│票  據  號  碼  │面  額│侵占日期│ 存  入  時  間  與  方  式
├──┼────────┼───┼────┼───────────────
│一  │華信銀行忠孝分行│八萬元│八十六年│八十六年一月二十八日以聯行存款
│    │Ａ0000000│      │一月二十│方式存入被告世華銀行忠孝分行11
│    │號              │      │八日    │000000000 號帳戶，因存款不足被
│    │發票人陳中文    │      │        │退回，被告領回塗改提示帳戶後再
│    │                │      │        │併入原扣押物內
│    │                │      │        │
├──┼────────┼───┼────┼───────────────
│二  │陽信銀行儲蓄部  │十四萬│八十六年│同上
│    │ＢＪ二二八六二二│元    │一月二十│
│    │九號            │      │八日    │
│    │發票人陳清標    │      │        │
├──┼────────┼───┼────┼───────────────
│三  │第一銀行城東分行│十萬元│八十六年│八十六年一月二十八日以聯行存款
│    │ＫＡ六Ｏ二三六七│      │一月十日│方式存入被告世華銀行忠孝分行11
│    │三號│      │至同月二│000000000 號帳戶兌現，被告於八
│    │發票人盧明夫    │      │十八日某│十六年一月三十日以其自身金融卡
│    │（持票人江文通）│      │日      │領取，隔日私自還給盧明夫
│    │                │      │        │
└──┴────────┴───┴────┴───────────────
附表三
┌──┬────────┬───┬────┬───────────────
│編號│票  據  號  碼  │面  額│侵占日期│ 存  入  時  間  與  方  式
├──┼────────┼───┼────┼───────────────
│一  │台灣銀行中小企銀│十萬元│八十六年│八十六年一月二十九日以聯行存款
│    │儲蓄部          │      │一月二十│方式存入張春長台北銀行福港分行
│    │ＡＳＯ六五三三五│      │九日    │六五二三－六帳戶內獲兌現，惟被
│    │Ｏ號            │      │        │告以張春長前開金融卡提領二次皆
│    │發票人李保良    │      │        │因密碼錯誤而迄未領取。
│    │                │      │        │
├──┼────────┼───┼────┼───────────────
│二  │台北商銀行北投分│十二萬│同上    │同上
│    │行              │元    │        │
│    │ＰＹ四八二四七九│      │        │
│    │二號            │      │        │
│    │發票人陳兩枝    │      │        │
│    │（持有人陳姿伶）│      │        │
└──┴────────┴───┴────┴───────────────
附表四
┌──┬────────┬─────┬─────────────────┐
│編號│票  據  號碼  │竊盜日期  │   處    分                       │
├──┼────────┼─────┼─────────────────┤
│一  │彰化銀行雙園分行│八十六年  │將支票混入魏國勇案扣押物編號四中，│
│    │ＭＡ一四九四一六│一月間    │冒充已遭其所侵占兌現之支票        │
│    │五號            │          │                                  │
│    │發票人徐維敦    │          │                                  │
├──┼────────┼─────┼─────────────────┤
│二  │三信銀行西園分行│同上      │同上                              │
│    │ＣＣ三四四Ｏ五一│          │                                  │
│    │三號            │          │                                  │
│    │發票人徐維敦    │          │                                  │
│    │                │          │                                  │
├──┼────────┼─────┼─────────────────┤
│三  │華南銀行雙園分行│同上      │同上                │
│    │ＳＢ五六三六四Ｏ│          │                                  │
│    │五號            │          │                                  │
│    │發票人徐維敦    │          │                                  │
│    │                │          │                                  │
└──┴────────┴─────┴─────────────────┘


司法院資訊處製作；財團法人民間司法改革基金會備份。
